臺灣臺北地方法院刑事判決
110年度審易字第1465號
公  訴  人  臺灣臺北地方檢察署檢察官
被      告  洪信浩


            劉清泉


            陳經吳


            施佩宜


上列被告因詐欺案件，經檢察官提起公訴（109年度偵字第19930
號、110年度偵緝字第528、548號），本院判決如下：
    主  文
本件管轄錯誤，移送於臺灣基隆地方法院。
    理  由
一、公訴意旨略以：被告劉清泉、陳經吳、施佩宜均可預見若任
    意將行動電話門號出借或提供予他人使用，可能遭作為詐騙
    他人財物之工具使用，仍不違背其本意，竟基於幫助他人詐
    欺得利之不確定故意，於民國109年2月前某日，分別將劉清
    泉所申請使用之行動電話門號0000000000號、陳經吳所申請
    使用之行動電話門號0000000000號、施佩宜所申請使用之行
    動電話門號0000000000號提供予被告洪信浩及真實姓名、年
    籍不詳同夥之人使用。嗣洪信浩及真實姓名、年籍不詳之同
    夥，於109年2月前某日，在不詳地點，自真實姓名、年籍不
    詳之人處取得告訴人紀忠信所遺失之行動電話1支（廠牌：H
    TC 、型號：Desire610 、顏色：白色，內含門號000000000
    0號SIM卡1張）後，竟共同意圖為自己不法所有之犯意聯絡
    ，接續於如附表所示時間，使用上開行動電話門號消費購買
    如附表所示金額之SO-NET小額付費商品，並分別用以儲值在
    ：㈠以洪信浩使用之行動電話門號0000000000號註冊之網路
    遊戲「老子有錢」帳號ID「gg003895」、暱稱「強哥蟑螂」
    ；㈡以劉清泉使用之行動電話門號0000000000號註冊之網路
    遊戲「老子有錢」帳號ID「accc6822」、暱稱「我要里舔舔
    」；㈢以陳經吳使用之行動電話門號0000000000號註冊之網
    路遊戲「老子有錢」帳號ID「amber520」、暱稱「謝小寶」
    ；㈣以施佩宜使用之行動電話門號0000000000號註冊之網路
    遊戲「老子有錢」帳號ID「Sam00000000」、暱稱「差不多
    謝小寶寶」。因認洪信浩涉犯刑法第339條第2項之詐欺得利
    罪嫌；劉清泉、陳經吳、施佩宜均涉犯刑法第30條第1項、
    第339條第2項之幫助詐欺得利罪嫌。
二、按案件由犯罪地或被告之住所、居所或所在地之法院管轄，
    刑事訴訟法第5條第1項定有明文，此即所謂「土地管轄」之
    規定，屬於上開法律規定之各地方法院均有刑事管轄權限，
    惟為避免管轄法院因被告之住所、居所及所在地變更而一再
    變更，土地管轄必須恆定，即以案件繫屬於法院之日為準，
    而對於管轄權之有無，係屬於法院應依職權調查之事項（參
    照司法院24年院字第1247號解釋、同院37年院解字第3825號
    解釋、最高法院48年台上字第837號判例、同院81年度台上
    字第876 號判決）。次按無管轄權之案件，應諭知管轄錯誤
    之判決，同時諭知移送於管轄法院，此項判決並得不經言詞
    辯論逕行為之，刑事訴訟法第304條、第307條亦分別定有明
    文。 
三、經查：
　㈠本案經檢察官提起公訴，於110年9月2日繫屬於本院，有臺灣
    臺北地方檢察署110年9月2日北檢邦致109偵19930字第11090
    68213號函上本院收狀戳印在卷可稽。參以被告4人之個人戶
    籍資料查詢結果，可見洪信浩、劉清泉、陳經吳之戶籍地設
    在「基隆市」，施沛宜戶籍地址設在「桃園市」，且其等於
    偵訊時從未陳報位在本院轄區之居所地，亦未在本院轄區內
    之監所內監禁，有臺灣高等法院被告前案紀錄表足憑，足見
    本案繫屬本院時，本院並非洪信浩、劉清泉、陳經吳、施佩
    宜之住所、居所或所在地之法院。
　㈡起訴書犯罪事實欄並未記載洪信浩、劉清泉、陳經吳、施佩
    宜係在何處提供首揭申辦之行動門號予他人使用，觀之卷內
    證據，亦乏跡證可資證明其等係在本院轄區交付行動電話門
    號乙情。此外，告訴人雖於偵查中陳稱其行動電話及門號SI
    M卡係在臺北市松山區饒河夜市內遺失，然洪信浩始終否認
    其曾拾獲或使用該行動電話及門號乙節，起訴書則指訴洪信
    浩及不詳真實姓名、年籍資料之同夥係在「不詳地點」取得
    首揭告訴人之行動電話及門號，復未起訴洪信浩涉嫌侵占遺
    失物犯行，從而，觀之卷內跡證，難認本件洪信浩、劉清泉
    、陳經吳、施佩宜之犯罪行為地係在本院轄區。
　㈢又依起訴書犯罪事實欄所載內容，認劉清泉、陳經吳、施佩
    宜、洪信浩及其共犯所詐得之不法利益，係未付款即不法取
    得網路遊戲「老子有錢」虛擬寶物之電磁紀錄利益，而該網
    路遊戲係由向上國際科技股份有限公司（下稱向上公司）提
    供並架設伺服器，公司地址設在臺中市○區○○路000號；為向
    上公司代收行動電話支付之SO-NET服務平台，則係由台灣碩
    網網路娛樂股份有限公司所設置，公司地址設在臺北市○○區
    ○○路00000號11樓，均非在本院轄區內，有此2公司之經濟部
    商工登記公示資料查詢服務頁面列印資料在卷可稽，從而依
    卷內事證，難認儲存劉清泉、陳經吳、施佩宜、洪信浩及其
    共犯所詐得電磁紀錄之伺服器設在本院轄區內，自難認定本
    件犯罪結果地位在本院轄區。
　㈣綜上，檢察官起訴時，本件犯罪地、被告住、居所或所在地
    均不在本院轄區，依前揭規定，本院對本案無管轄權。爰不
    經言詞辯論，逕諭知管轄錯誤判決，並將本件移送洪信浩、
    劉清泉、陳經吳住所地即臺灣基隆地方法院。 
據上論斷，應依刑事訴訟法第304條、第307條，判決如主文。 
中　　華　　民　　國　　110 　年　　9 　　月　　22　　日
                  刑事第二十庭    審判長法  官  洪英花
                                        法  官  趙耘寧
                                        法  官  宋恩同 
以上正本證明與原本無異。 
如不服本判決應於收受送達後20日內向本院提出上訴書狀，並應
敘述具體理由；其未敘述上訴理由者，應於上訴期間屆滿後20日
內向本院補提理由書（均須按他造當事人之人數附繕本）「切勿
逕送上級法院」。告訴人或被害人如對於本判決不服者，應具備
理由請求檢察官上訴，其上訴期間之計算係以檢察官收受判決正
本之日期為準。 
                                書記官  孫國慧　　　　　
中　　華　　民　　國　　110 　年　　9 　　月　　22　　日
附表：
編號 交易時間  遊戲帳號ID 金額 （新臺幣） 手機門號 1 2020.2.3 11:13:31 amber520 1000 0000000000 2 2020.2.3 05:49:19 gg003895 1000 同上 3 2020.2.3 05:48:44 gg003895 1000 同上 4 2020.2.3 05:48:08 gg003895 1000 同上 5 2020.2.3 05:42:37 amber520 1000 同上 6 2020.2.3 05:41:25 amber520 1000 同上 7 2020.2.3 05:40:48 amber520 1000 同上 8 2020.2.3 05:40:14 amber520 1000 同上 9 2020.2.3 05:16:30 accc6822 1000 同上 10 2020.2.3 05:15:54 accc6822 1000 同上 11 2020.2.3 05:15:21 accc6822 1000 同上 12 2020.2.3 05:14:48 accc6822 1000 同上 13 2020.2.3 05:14:11 accc6822 1000 同上 14 2020.2.3 05:07:34 Sam00000000 1000 同上 15 2020.2.3 05:06:46 Sam00000000 1000 同上 16 2020.2.3 05:06:12 Sam00000000 1000 同上 17 2020.2.3 05:05:35 Sam00000000 1000 同上 18 2020.2.3 05:04:54 Sam00000000 1000 同上 19 2020.2.3 05:03:49 Sam00000000 1000 同上